【裁判字號】    99,審交易,686
【裁判日期】    991228
【裁判案由】    過失致死等
【裁判全文】
臺灣高雄地方法院刑事判決           99年度審交易字第686號
公  訴  人  臺灣高雄地方法院檢察署檢察官
被      告  江福元
上列被告因過失致死案件，經檢察官提起公訴（98年度偵字第34
777 號），被告為有罪之陳述，本院依簡式審判程序判決如下：
    主  文
江福元犯過失致人於死罪，處有期徒刑拾月。
    事  實
一、江福元考領有普通小型車駕駛執照，於民國98年11月17日17
    時20分許，駕駛車牌號碼VW-7818 號自用小貨車，沿高雄市
    六龜區○○村○○路110 號附近產業道路由北往南方向行駛
    ，行經上開產業道路近三民路口之彎道路段時，原應注意汽
    車行經彎道時，應減速慢行，作隨時停車之準備，另應注意
    車前狀況，並採取必要之安全措施，且當時有夜間無照明及
    視距不良等行車狀況不佳之情形，駕駛人尤應特別注意以保
    行車安全，而依其智識、能力亦無不能注意之情事，竟疏未
    注意及此，未減速慢行，適有傅劉秋蘭騎乘車牌號碼XQ3-03
    5 號重型機車，搭載傅小榮沿上開路段由南往北方向行駛，
    行經上開地點，江福元因閃避不及，所駕駛車輛車頭與傅劉
    秋蘭騎乘機車發生碰撞，致傅劉秋蘭所騎乘之機車倒地，傅
    劉秋蘭並受有胸內出血等傷害，經送醫到院前死亡；傅小榮
    則受有頭部外傷併右眼球破裂及眼眶骨骨折、左側股骨開放
    性骨折及左側脛骨骨折、肢體擦挫傷等傷害，傅小榮因右眼
    球破裂，於98年11月19日施以右眼眼球修補手術，惟術後右
    眼仍呈無光感（失明），已達右眼視能毀敗之重傷害結果。
    江福元於肇事後犯罪未被有偵查權之機關或公務員發覺前，
    主動打電話報警至現場處理，而接受裁判。
二、案經傅劉秋蘭配偶傅炳福及傅小榮共同委任陳麗珍律師訴由
    高雄市政府警察局六龜分局報告臺灣高雄地方法院檢察署檢
    察官偵查起訴。
    理  由
一、本件被告江福元所犯為死刑、無期徒刑、最輕本刑為3 年以
    上有期徒刑以外之罪，其就被訴事實為有罪之陳述，經本院
    告知簡式審判程序之旨，並聽取當事人意見後，認宜進行簡
    式審判程序，爰依刑事訴訟法第273 條之1 第1 項規定，裁
    定進行簡式審判程序。
二、上開犯罪事實，業據被告於本院審理時坦承不諱，核與證人
    傅小榮、傅炳福之證述情節相符，並有高雄縣政府警察局六
    龜分局重大交通事故紀錄報告及初步分析報告表、高雄縣政
    府警察局六龜分局道路交通調查報告表(一)、(二)、道路交通事
    故現場圖、交通事故現場勘驗圖、高雄縣政府警察局處理交
    通事故紀錄表、高雄縣政府警察局道路交通事故肇事人自首
    情形紀錄表各1 份在卷可稽，復有現場照片12張、事故現場
    全景照片4 張、臺灣高雄地方法院檢察署相驗屍體證明書及
    臺灣高雄地方法院檢察署檢驗報告書、行政院國軍退除役官
    兵輔導委員會高雄榮民總醫院99年7 月15日高總管字第0990
    011365號函各1 紙附卷可憑。按汽車行駛時，駕駛人應注意
    車前狀況，並隨時採取必要之安全措施；汽車行經彎道時，
    應減速慢行，作隨時停車之準備，道路交通安全規則第94條
    第3 項、第93條第1 項第2 款定有明文，被告考領有普通小
    型車駕駛執照，於前揭時地駕駛車輛，應注意能注意而不注
    意上開規定，以致肇事，被告之行為自有過失。被告之過失
    行為與被害人傅劉秋蘭之死亡結果、被害人傅小榮之重傷害
    結果間，均具有相當因果關係。從而，被告之任意性自白核
    與事實相符，其犯行應堪認定，應依法論科。
三、按稱重傷者，謂毀敗或嚴重減損一目或二目之視能，刑法第
    10條第3 項第1 款設有明文。查告訴人傅小榮因本件交通事
    故受有右眼眼球破裂，嗣於98年11月19日接受右眼眼球修補
    手術，並經醫師安排電生理檢查發現右眼對光無反應，此有
    前揭行政院國軍退除役官兵輔導委員會高雄榮民總醫院函附
    傅小榮病歷資料函覆表1 紙在卷可考，核與告訴人傅小榮於
    本院審理時稱：伊的右眼在發生車禍之前是正常的，發生車
    禍後，現在右眼已經看不到了等語相符，顯見告訴人傅小榮
    右眼已呈無光感反應，其右眼視能已毀敗，屬重傷無訛。故
    核被告所為，係犯刑法第276 條第1 項之過失致死罪、同法
    第284 條第1 項後段之過失傷害致人重傷罪。被告之過失駕
    駛行為不僅造成告訴人傅小榮重傷害之結果，同時造成告訴
    人傅小榮頭部外傷及眼眶骨骨折、左側股骨開放性骨折及左
    側脛骨骨折、肢體擦挫傷等傷害，惟侵害告訴人傅小榮之身
    體法益則為同一，其構成實質上一罪。公訴人雖未就被害人
    傅小榮右眼失明之重傷害部分提起公訴，惟此部分與前揭已
    起訴之傷害結果間既有實質上一罪關係，應為起訴效力所及
    ，本院自得併予審酌，並變更起訴法條為過失傷害致人重傷
    罪，附此敘明。被告以一過失行為犯上開過失致死、過失傷
    害致人重傷2 罪，為想像競合犯，應依刑法第55條之規定，
    從一重之過失致死罪處斷。被告於肇事後犯罪未被有偵查權
    之機關或公務員發覺前，主動打電話報警至現場處理，而接
    受裁判之事實，有高雄縣政府警察局道路交通事故肇事人自
    首情形紀錄表1 紙在卷可考，爰依刑法第62條規定，減輕其
    刑。爰審酌被告未遵守道路交通安全規則，致發生本件道路
    交通事故，造成被害人傅劉秋蘭死亡及告訴人傅小榮受有重
    傷等無法彌補之損害，迄今尚未與被害人之家屬達成和解或
    取得諒解，行為實有不該；惟念其坦承犯行，態度尚佳，前
    未曾受有期徒刑以上刑之宣告，有臺灣高等法院被告前案紀
    錄表在卷可按等一切情狀，量處如主文所示之刑。
據上論斷，應依刑事訴訟法第273 條之1 第1 項、第284 條之1
、第299 條第1 項前段、第300 條，刑法第276 條第1 項、第28
4 條第1 項後段、第55條、第62條前段，刑法施行法第1 條之1
，判決如主文。
本案經檢察官余彬誠到庭執行職務。
中    華    民    國    99    年    12    月    28    日
                  交通法庭    法  官  顏銀秋
以上正本證明與原本無異。
如不服本判決應於收受送達後10日內向本院提出上訴書狀，並應
敘述具體理由；如未敘述上訴理由者，應於上訴期間屆滿後20日
內向本院補提理由書（均須按他造當事人之人數附繕本）「切勿
逕送上級法院」。
中    華    民    國    99    年    12    月    28    日
                              書記官  林豐富
附錄論罪科刑法條
刑法第276條第1項（過失致人於死罪）
因過失致人於死者，處二年以下有期徒刑、拘役或二千元以下罰
金。
第284條第1項後段（過失致人重傷害罪）
因過失傷害人者，處六月以下有期徒刑、拘役或五百元以下罰金
，致重傷者，處一年以下有期徒刑、拘役或五百元以下罰金。

司法院資訊處製作；財團法人民間司法改革基金會備份。
